臺灣桃園地方法院刑事判決　　　　　　　　　　　　九十一年度交簡上字第一三號
　　上　訴　人　臺灣桃園地方法院檢察署檢察官
　　被　　　告　甲○○
　　選任辯護人　范坤棠律師
　　　　　　　　陳鄭權律師
右上訴人因被告公共危險案件，不服本院中壢簡易庭中華民國九十年十月十七日第一
審簡易判決（九十年度壢交簡字第一號，聲請簡易判決處刑案號：八十九年度偵字第
一五九七０號），提起上訴，經本院管轄之第二審地方法院合議庭改依通常程序審理
，茲判決如左：
        主  文
原判決撤銷。
甲○○無罪。
        理  由
一、公訴意旨略以：被告甲○○於民國八十九年九月二日二十一時許，明知自己飲酒
    過量，不能安全駕駛動力交通工具，竟仍駕駛車牌號碼ＱＯ—一一六０號自用小
    客車。嗣於行經桃園縣觀音鄉○○路二八五號前，因不勝酒力，不慎撞擊告訴人
    丙○○所騎乘之車牌號碼ＯＫＥ—七六二號重型機車，使告訴人丙○○受有頸椎
    損傷併第六頸椎受骨裂傷。嗣後被告甲○○經測得酒精濃度測試值為０．二七
    MG/L。因認被告涉犯刑法第一百八十五條之三之公共危險罪嫌及刑法第二百八十
    四條第一項前段之過失傷害罪嫌。
二、按「犯罪事實應依證據認定之，無證據不得推定其犯罪事實。」刑事訴訟法第一
    百五十四條定有明文。刑事訴訟制度受「倘有懷疑，則從被告之利益為解釋」、
    「被告應被推定為無罪」之原則所支配，故得為訴訟上之證明者，無論為直接或
    間接證據，須客觀上於一般人均不致有所懷疑，而達於確信之程度者，始可據為
    有罪之認定，倘其證明尚未達於「確信」之程度，而有合理可疑存在時，即難據
    以為被告之不利認定，換言之，在法律判斷上，即不能為被告有罪之認定。
三、公訴人認被告涉有上開罪嫌，無非係以：被告之自白、告訴人丙○○之指述，及
    酒精濃度測試報表、馬偕紀念醫院診斷證明書各一紙等資為論據。
四、訊據被告甲○○於本院審理中堅決否認右揭犯行，辯稱：告訴人於車禍當時並未
    受傷，雙方並隨即書立和解書，由被告賠償機車損害部分，然告訴人卻於車禍後
    第三天始至醫院急診，是該傷勢與本件車禍無關；又本件車禍之發生，肇因於告
    訴人逆向行駛，被告並無過失；又被告當時酒精濃度測試值僅有０‧二七MG/L，
    且車禍原因亦非酒醉駕車所肇致，應無不能安全駕駛之問題。經查：
（一）過失傷害部分：
      １、本件公訴人雖認被告涉有過失傷害犯行，然未指出被告究竟違反何等交通
          法則，而有如何之過失。至於原審則認定被告涉有疏未注意車前狀況之過
          失，此首先敘明。
      ２、按被告及告訴人雙方對於兩車行進之方向、撞擊之位置所述不一，茲應究
          明者厥為：案發當時究係被告追撞告訴人所騎乘機車，或者告訴人逆向行
          駛而與被告所駕駛之汽車對撞，資以釐清本件車禍責任歸屬，而認定被告
          對於本件車禍肇因有無過失。經查：
          被告所駕駛之自用小客車當時係由中壢往觀音方向行駛，此據被告及告
            訴人雙方陳述甚明，應可認定。
          告訴人雖於警訊中指稱：伊當時行車狀態，係由中壢往觀音方向行駛，
            而與被告所駕駛之汽車同向。然車禍發生時，係因告訴人逆向行駛，致
            其機車車頭撞擊被告汽車右前方之情，業據證人即當時汽車內乘客高信
            啟證述在卷（見本院九十一年三月二十八日審理筆錄），且稽之卷附車
            損照片所示（見偵查卷第十三頁），被告所駕駛之汽車右前車頭固有受
            損，然告訴人之機車車後則完整無缺，並無遭追撞之痕跡。而該機車嗣
            後經送至「新高興車業行」修理，換裝修理之部位亦集中於機車前方，
            機車後方並無碰撞之痕跡等情，業據證人即該車行負責人乙○○到庭證
            述明確（見本院九十一年四月三十日審理筆錄），核諸當日所開具之估
            價單，復載明修理之部位為「前斜板」、「前置物箱」、「小蓋」、「
            前鼻頭」、「前架」、「左煞車拉桿」、「方向燈殼」等處，而無一包
            括機車後方，此有該車行估價單一紙附卷可稽。準此，本件雙方之車損
            情形既然均集中於車輛前方，堪認兩車當時係「對撞」，而非「追撞」
            。是以告訴人當時係逆向行駛堪可認定。
          復稽之車禍發生後，告訴人之機車係停置於內側車道上，此據證人即當
            時到場處理之警員郭子業到庭證述甚明，並有道路交通事故調查報告表
            一紙附卷可稽。雖告訴人辯稱：原本行駛外側車道，因碰撞後始彈至內
            側車道，然觀諸告訴人自承伊當時時速僅約二十公里，且該處附近為夜
            市攤販聚集處，是被告所稱伊當時時速約十五公里左右，亦堪採信。而
            伊雙方當時如此緩慢之速度，及參以雙方車損並非嚴重等情，碰撞斯時
            撞擊力當非巨大，衡情機車應無彈起之可能，是告訴人有違規行駛內側
            車道之過失，應可認定。
          又告訴人於警訊中及本院審理時迭次坦認：伊當時係「邊騎車邊逛夜市
            」乙節（見偵查卷第六頁背面、本院九十一年三月二十八日審理筆錄）
            ，是告訴人亦有疏未注意車前狀況之過失，洵堪採認。
          綜上所述，本件車禍之肇因，係源於告訴人違規行駛內側車道並逆向行
            駛，以及疏未注意車前狀況所致，已如前述。參諸告訴人對於本件車禍
            之發生顯有重大過失，則被告是否確有「疏未注意車前狀況」之過失，
            即堪置疑。既無任何證據足以認定被告確有過失，在法律判斷上，即不
            能為被告有罪之認定。
          末按，被告雖質疑告訴人所受之傷害與本件車禍無關，然經本院函請馬
            偕紀念醫院結果，該醫院認「病患主訴當日無異狀，翌日才覺頸部無法
            使力，確有其可能」，此有該院九十一年四月十八日馬院醫外字第九一
            ０七０四號函一紙附卷可稽，是告訴人所受之傷勢應為本次車禍所造成
            自明，惟被告對於此結果並無過失責任，已如前述。再者，告訴人請求
            上訴主張：伊之傷勢已達「重傷害」之程度云云。然查，因告訴人並無
            神經缺損，椎體骨折可以癒合，故所受傷害並未達「於身體或健康重大
            不治或難治之程度」，此亦有同醫院九十年十月十一日馬院醫外字第九
            ０二０００號函一紙可稽，告訴人所稱「重傷害」云云，殊有誤會，均
            附此敘明。
（二）公共危險部分：
      １、有鑑於醉態駕車對於其他交通用路人造成莫大危險，刑法第一百八十五條
          之三規定：「服用毒品、麻醉藥品、酒類或其他相類之物，不能安全駕駛
          動力交通工具而駕駛者，處一年以下有期徒刑、拘役或三萬元以下罰金」
          。準此，首須確定者，乃行為人於駕車當時是否已陷於「不能安全駕駛動
          力交通工具」之狀態。惟按刑法第一百八十五條之三之「不能安全駕駛交
          通動力工具」，應依客觀之事實認定之，雖飲酒後酒精會使人之自主神經
          系統產生亢奮與認知功能的暫時性缺損，且酒後駕車之駕駛人對於移動景
          物的追蹤能力、經強光照射後恢復視力、監視四周之注意力，較平時缺乏
          等情，然人體對於酒精濃度之承受度，每因個人體質而異。被告甲○○於
          案發後經測得酒精濃度測試值雖為０．二七MG/L，然此並不當然等同於不
          能安全駕駛動力交通工具，是否僅能以被告之酒精測試值達每公升０．二
          七毫克，即遽認被告不能安全駕駛動力交通工具，即值合理懷疑。
      ２、復觀諸，本件車禍之所以發生，係肇因於告訴人之過失，已具論如前，核
          與被告飲酒駕車並無因果關係，即難僅依告訴人受傷之事實，遽予認定被
          告有何「不能安全駕駛」之狀態。
      ３、再者，被告於車禍後，尚能將汽車安全停置於路邊，隨即偕同告訴人之同
          事將機車送往車行修理，並於新坡派出所內與告訴人簽立和解書，達成和
          解，足徵被告當時精神狀況及對於四周景物之注意力，暨對於緊急情狀之
          處理、對於外界事務之知覺、理念及判斷作用，與常人無異。是被告當時
          尚未達於不能安全駕駛交通動力工具而駕駛之情形，則其行為即與上開刑
          法第一百八十五條之三之「不能安全駕駛交通動力工具」之構成要件有間
          ，自不得遽對被告論罪科刑。
      ４、至於被告因飲酒後駕車，而有違反道路交通管理處罰條例第三十五條第一
          項第一款之規定，而有交通違規之行政責任，業經桃園縣警察局開具舉發
          違反道路交通管理事件通知單裁罰在案，附此敘明。
（三）綜上所述，並無證據證明被告確有上開過失傷害、公共危險之犯行。此外，本
      院復查無其他積極證據，足資證明被告確有如公訴人所指之犯行。揆諸前揭說
      明，被告犯罪不能證明，自應為無罪之諭知。原審漏未斟酌及此，即逕予論罪
      科刑，於法尚有違誤。公訴人根據告訴人之請求提出上訴指摘原審判決不當，
      並無理由，惟原審判決既有上開可議之處，自應由本院將原判決撤銷並改判如
      主文。
據上論斷，應依刑事訴訟法第四百五十五條之一第三項、第三百六十九條第一項前段
、第三百六十四條、第三百零一條第一項前段，判決如主文。
本案經檢察官陳美華到庭執行職務
中      華      民      國    九十一    年      六      月      七      日
            臺灣桃園地方法院刑事第一庭
                                        審判長法官  吳爭奇
                                              法官  胡芷瑜
                                              法官  陳永來
右正本證明與原本無異。
如不服本判決，應於判決送達後十日內向本院提出上訴狀( 應附繕本 )，上訴於
臺灣高等法院。
                                            書記官   洪明媚
中      華      民      國    九十一    年      六      月      十      日
